臺灣台中地方法院民事判決　九十年度訴字第二二八四號
　　原　　　告　甲　○
　　訴訟代理人　丁○○
　　被　　　告　海麗光碟科技股份有限公司
　　法定代理人　乙○○
　　訴訟代理人　戊○○
　　　　　　　　丙○○
右當事人間請求確認歌手合約法律關係不存在事件，本院裁定如左：
    主　　文
確認原告與被告間於民國八十九年五月十二日所簽訂之歌手經紀合約關係不存在。
訴訟費用由被告負擔。
    事    實
甲、原告方面：
一、聲明：如主文所示。
二、陳述：
  （一）原告與被告於民國（下同）八十九年五月十二日間訂立歌手合約書，約定自
        西元二０００年一月十二日起，迄西元二００六年一月十二日止，共計六年
        ，原告成為被告之專屬藝人，被告擁有原告參加國內外各項公開演出，皆由
        被告代為接洽安排及簽訂合約之經紀約權。惟簽約後，被告不但未即依約支
        付簽約金新台幣（下同）三十萬元，至同年十一月間，被告亦未支付任何零
        用金。為此，原告於八十九年十一月六日及十二月一日分別以台北大安一一
        七支郵局第一二０三號及一三六九號存證信函向被告為催告之通知及解約之
        意思表示。惟被告仍於兩造契約合法解除後，委託律師發函稱「本公司（即
        被告）多次通告甲○配合本公司安排之演出活動及籌劃專輯錄製事宜，然其
        皆藉詞拖延或拒絕參加：：甲○未告知本公司且未透過本公司經紀安排及簽
        約，擅自參與九十年勞軍活動、電視神出鬼沒節目等演出，並有演唱多家商
        品廣告歌曲之行為，皆與雙方所締結歌手合約書之約定內容有悖」等語。查
        兩造歌手合約書既於八十九年十二月一日經原告合法解除，原告自無須依該
        合約內容履行義務，原告同時亦享有與他唱片公司重新訂約之權利及自由，
        此於訴訟上即有確認之利益，然被告一再恫嚇原告違約，殊有違道義，為此
        依法提起本訴訟。
　（二）本件係依被告違約未給付簽約金及零用金等事由而依法催告並解除契約，雙
        方事後於九十年一月三日雖另達成和解收受簽約金及零用金等，惟前揭契約
        業已合法解除。
三、證據：提出歌手合約書乙份、存證信函二份、律師函乙份（以上皆為影本）等為
    證。
乙、被告方面：
一、聲明：原告之訴駁回。
二、陳述：
    被告並未違反前揭歌手合約義務，因被告公司財務有困難，遲延付款有經原告同
    意，於原告發存證信函後，兩造有繼續協商，才延至九十年一月間給付原告簽約
    金，零用金亦付至八十九年十二月份止，原契約是繼續存在。又原告提出之歌手
    合約書，其中違約金八千萬元，與原先被告法定代理人審核之草稿不同等語。
三、證據：提出支票影本乙份為證。
    理　　由
一、按確認法律關係之訴，非原告有即受確認判決之法律上利益者，不得提起之，民
    事訴訟法第二百四十七條第一項前段定有明文。本件原告起訴請求確認兩造間之
    歌手經紀合約，已因原告行使解除契約權而不存在；被告則否認兩造間之契約業
    已解除失其效力。是被告對於原告解除契約之意思表示效力既有爭執，系爭契約
    是否已因原告行使解約權而失其效力即屬不明確，原告之私法上地位因而有受侵
    害之危險，而此危險復非以對於被告之確認判決無法加以除去，則原告提起本件
    確認之訴，自有即受確認判決之法律上利益，合先敘明。
二、原告起訴主張：原告與被告於八十九年五月十二日間訂立歌手合約書，約定自西
    元二０００年一月十二日起，迄西元二００六年一月十二日止，共計六年，原告
    成為被告之專屬藝人，被告擁有原告參加國內外各項公開演出，皆由被告代為接
    洽安排及簽訂合約之經紀約權。惟簽約後，被告不但未即依約支付簽約金三十萬
    元，至同年十一月間，被告亦未支付任何零用金。為此，原告於八十九年十一月
    六日及十二月一日分別以台北大安一一七支郵局第一二０三號及一三六九號存證
    信函向被告為催告之通知及解約之意思表示。查兩造歌手合約書既於八十九年十
    二月一日經原告合法解除，原告自無須依該合約內容履行義務，原告同時亦享有
    與他唱片公司重新訂約之權利及自由，此於訴訟上即有確認之利益，然被告一再
    恫嚇原告違約，殊有違道義，為此依法提起本訴訟等語。被告則以：因被告公司
    財務有困難，於原告發存證信函後，兩造有繼續協商，才延至九十年一月間給付
    原告簽約金三十萬元，零用金亦付至八十九年十二月份止，原契約仍繼續存在云
    云資為抗辯。
三、查原告主張兩造於八十九年五月十二日訂立歌手經紀合約書，惟簽約後，被告不
    但未即依約支付簽約金三十萬元，至同年十一月間，被告亦未支付任何零用金，
    原告乃於八十九年十一月六日及十二月一日分別以台北大安一一七支郵局第一二
    ０三號及一三六九號存證信函向被告為限期七日內給付之催告通知及解約之意思
    表示，並均送達予被告，且被告於上揭存證信函送達前均未履行支付各該款項義
    務等事實，業據原告提出歌手經紀合約書乙紙、前開存證信函二紙等在卷為憑，
    被告對此亦均不爭執，自堪認原告此部分之主張為真正。
四、按「給付有確定期限者，債務人於期限屆滿時起，負遲延責任」、「給付無確定
    期限者，債務人於債權人得請求給付時，經其催告而未為給付者，自受催告時起
    ，負遲延責任」、「契約當事人之一方遲延給付者，他方當事人得定相當期限，
    催告其履行，如於期限內不履行時，得解除其契約」，民法第二百二十九條第一
    項、第二項前段、第二百五十四條分別定有明文。經查系爭兩造簽約之歌手經紀
    合約書中第八條明訂「簽約金：參拾萬元整，於簽約後一個月內甲方（按即被告
    ）必須支付乙方（按即原告）。交通費：以實報實銷。零用金：甲方必須支付乙
    方每月零用金新台幣壹萬捌仟元整。」等語，且兩造定有「雙方如違反本約各項
    條款除得解約外，需賠償對方：：」之解除契約權規定，亦有該合約書第七條可
    資參照。依照上揭契約條款，兩造於八十九年五月十二日簽約合約後，被告依約
    應於簽約後一個月內即八十九年六月十二日前，給付原告簽約金三十萬元，及負
    有支付原告每月零用金一萬八千元之義務。惟被告迄八十九年十一、十二月間均
    未支付上述款項，其支付簽約金之義務，應自約定給付期限即八十九年六月十二
    日起，負遲延責任；其支付零用金之義務，自原告於八十九年十一月六日以台北
    郵局大安一一七支局存證信函第一二０三號催告函送達被告時起，即負遲延責任
    。嗣被告於該存證信函所定七日履行期限經過後，仍未依照契約履行，經原告於
    八十九年十二月一日再以台北郵局大安一一七支局存證信函第一三六九號通知解
    除契約等情，業經原告陳明在卷，並有存證信函二紙存卷可稽，且被告對於原告
    催告及解約之存證信函等均不爭執，已如前述。按被告經限期催告履行後，迄未
    履行契約義務，依據上開規定，原告自得行使解除權。從而兩造於八十九年五月
    十二日簽約之歌手經紀合約，已因原告之合法解除而溯及既往失其效力。原告起
    訴請求確認兩造間就系爭之歌手經紀合約不存在，自有理由。
五、被告雖另以前揭情詞置辯，惟：
  （一）被告於契約經原告依法解除後，遲至九十年一月三日，再與原告協商並給付
        簽約金二十七萬元及八十九年九月至十二月之零用金六萬九千七百九十二元
        ，共計三十三萬九千七百九十二元予原告之事實，有被告提出之交付原告上
        揭款項支票影本一紙在卷為憑，並為原告所不爭執，堪信屬實。惟原告主張
        兩造契約業已合法解除，上述款項係原告原得受領之金額等語。此應審究者
        ，厥為兩造業已解除之契約，是否於九十年一月三日，再經兩造明示或默示
        合意恢復原先契約效力。經查：原告前述八十九年十二月一日存證信函中即
        載明「即以此函為解除雙方歌手合約書之意思表示，並函告貴公司給付前開
        簽約金、至解約時之零用金及違約金，否則將依法訴追：：」等語，參照前
        述支票影本上載有「為代當事人甲○領回前歌手合約書之簽約金及零用金，
        甲○相關之契約權利，甲○同意保留後議，至於簽約金及零用金遲延給付之
        利息部分，甲○同意不予追究。代理人：成介之律師親簽　九十年一月三日
        」等語，足認原告領取上揭款項之真意，在於契約解除後，仍願向被告請求
        先前被告積欠未付之簽約金、零用金、賠償金等款項，尚難以此遽認原告即
        有恢復先前業經解除之經紀合約法律關係之意思表示，此由該支票附註文字
        係載明「甲○相關之契約權利，甲○同意保留後議」等語，而非逕予記載原
        告同意回復原先契約關係或類此文字，更可為明證。蓋所謂「保留後議」，
        顯已明示兩造於九十年一月三日支付款項當時，並未就恢復原契約法律關係
        乙節達成意思合致，而尚待日後商議之意。從而原告雖於契約解除後領取前
        開款項，惟此與先前合法解除之契約效力不生影響，自不待言。
  （二）被告另主張公司財務困難而遲延付款，有經原告同意云云。惟此為原告所否
        認，且與原告發出之存證信函請求履行之明示意思表示相違，被告復不能舉
        證以實其說，其此部分主張亦不能認為有理由。
  （三）另被告主張合約書中違約金額與被告法定代理人真意不符部分，核與本件確
        認經紀合約法律關係是否依法解除無涉，爰無審究之必要，併此敘明。
六、綜上所述，本件原告起訴請求確認原告與被告間，於八十九年五月十二日所簽訂
    ，就原告成為被告之專屬藝人，被告擁有原告之經紀合約之法律關係不存在，即
    屬於法有據，應予准許。
七、結論：原告之訴有理由，依民事訴訟法第七十八條，判決如主文。
中　　　華　　　民　　　國　　九十一　　年　　　二　　　月　   十五　 　日
                                    臺灣台中地方法院民事第四庭
~B法　　　官　王有民
右為正本係照原本作成
如對本判決上訴，須於判決送達後二十日內向本院提出上訴狀
中　　　華　　　民　　　國　　九十一　　年　　　二　　　月　　 十五　　 日
~B法院書記官　詹貴珍
